【裁判字號】    95,聲,2964
【裁判日期】    950906
【裁判案由】    定應執行之刑
【裁判全文】
臺灣桃園地方法院刑事裁定              95年度聲字第2964號
聲  請  人  臺灣桃園地方法院檢察署檢察官
受  刑  人  甲○○
上列聲請人因受刑人數罪併罰有二裁判以上，聲請定其應執行之
刑，本院裁定如下：
    主  文
甲○○因附表等罪，所處如附表所示之刑，應執行有期徒刑壹年
參月。
    理  由
一、查被告甲○○行為後，刑法及刑法施行法部分條文業經修正
    公布，並均於95年7 月1 日施行。修正後刑法第2 條第1 項
    之規定，係規範行為後法律變更所生新舊法律比較適用之準
    據法，於修正後刑法施行後，應適用修正後刑法第2 條第1
    項規定之從舊從輕之原則為比較；修正後刑法第2 條第2 項
    ，則為同條第1 項之特別規定，於修正後刑法施行後，關於
    非拘束人身自由之保安處分，應依修正後刑法第2 條第2 項
    之規定，適用裁判時之法律。又修正後刑法第35條，乃刑之
    重輕之法定次序與標準，應適用裁判時之修正後刑法第35條
    之規定。修正後刑法第2 條第1 項係採從舊從輕原則，適用
    最有利於行為人之法律。既曰法律，自較刑之範圍為廣；除
    法律有特別規定者（如修正後刑法第2 條第2 項非拘束人身
    自由之保安處分適用裁判時法，修正後刑法施行法第9 條之
    3 規定之情形），應依其規定；或事關執行之緩刑之宣告，
    或犯罪在刑法修正施行前，自首在刑法施行後之自首部分，
    或程序之規定（程序從新，如刑法第40條沒收宣告之程序規
    定），應適用裁判時之修正後刑法之規定外；依修正後刑法
    第2 條第1 項比較時，應就罪刑有關之共犯、未遂犯、連續
    犯、牽連犯、結合犯，以及累犯加重，自首減輕暨其他法定
    加減原因（如身分加減）與加減例等一切情形，綜其全部之
    結果而為比較後，整個之適用，不能割裂而分別適用有利益
    之條文。關於易科罰金之折算標準、易服勞役之折算標準及
    期限、罰金與死刑是否併予執行、多數有期徒刑定應執行之
    刑時之最高刑期之限制等之修正，事涉行為人易刑折算標準
    金額之多寡與期限之長短及定執行刑時能否就罰金刑併予執
    行或有期徒刑定應執行之刑時最高度之限制，亦均屬依修正
    後刑法第2 條第1 項所應比較適用法律之範圍。拘束人身自
    由之保安處分，並非屬修正後刑法第2 條第2 項規定應適用
    裁判時法之範圍，除有特別規定者外，亦屬應依修正後刑法
    第2 條第1 項比較適用之法律；而依刑法第51條定應執行刑
    時，裁判確定前犯數罪，或其中1 罪在新法施行前者，均應
    為新舊法比較；從刑附屬於主刑，除法律有特別規定者外，
    依主刑所適用之法律（以上參考最高法院95年5 月23日刑事
    庭第8 次會議決議及最高法院24年上字第4634號、24年上字
    第5292號、27年上字第2615號判例意旨）。是與本案相關之
    法律變更有如下述：
  (一)修正前刑法第33條第5 款規定「罰金：（銀元）一元以上。
    」，並依罰金罰鍰提高標準條例第1 條前段規定提高10倍，
    亦即須量處新台幣30元以上之刑度；修正後刑法第33條第5
    款規定「罰金：新臺幣一千元以上，以百元計算之。」，現
    行刑法中，有關於罰金刑之計算單位及處罰之規定已有修正
    ，自屬法律變更。
  (二)易科罰金部分：被告行為時有效之刑法第41條第1 項前段規
    定：「犯最重本刑為五年以下有期徒刑以下之刑之罪，而受
    六個月以下有期徒刑或拘役之宣告，因身體、教育、職業、
    家庭之關係或其他正當事由，執行顯有困難者，得以一元以
    上三元以下折算一日，易科罰金。」。又被告行為時之易科
    罰金折算標準，依修正前罰金罰鍰提高標準條例第2 條（現
    已刪除）規定，就其原定數額提高為100 倍折算1 日，亦即
    被告行為時之易科罰金折算標準，應以銀元100 元以上300
    元以下之數額折算1 日，經折算為新臺幣後，應以新臺幣30
    0 元以上900 元以下折算為1 日。惟95年7 月1 日施行之刑
    法第41條第1 項前段規定：「犯最重本刑為五年以下有期徒
    刑以下之刑之罪，而受六個月以下有期徒刑或拘役之宣告者
    ，得以新臺幣一千元、二千元或三千元折算一日，易科罰金
    」，併於同日廢除罰金罰鍰提高標準條例第2 條之規定，亦
    即係以1 千元、2 千元或3 千元折算1 日。
  (三)易服勞役規定部分，修正前刑法第42條第1 項、第2 項、第
    3 項原規定「罰金應於裁判確定後兩個月內完納，期滿而不
    完納者，強制執行，其無力完納者，易服勞役；易服勞役以
    一元以上三元以下，折算一日，但勞役期限不得逾六個月；
    罰金總額折算逾六個月之日數者，以罰金總額與六個月之日
    數比例折算。」，且修正前罰金罰鍰提高標準條例第2 條亦
    規定「依（修正前）刑法第四十一條易科罰金或第四十二條
    第二項易服勞役者，均就其原定數額提高為一百倍折算一日
    ；法律所定罰金罰鍰數額未依本條例提高倍數，或其處罰法
    律無罰金刑之規定者，亦同。」，亦即依新法修正前，易服
    勞役部分係以（新台幣）300 元以上900 元下折算1 日。而
    在95年7 月1 日修正施行後，刑法第42條第1 項、第3 項、
    第5 項則規定「罰金應於裁判確定後二個月內完納，期滿而
    不完納者，強制執行，其無力完納者，易服勞役。但依其經
    濟或信用狀況，不能於二個月內完納者，得許期滿後一年內
    分期繳納。遲延一期不繳或未繳足者，其餘未完納之罰金，
    強制執行或易服勞役；易服勞役以新臺幣一千元、二千元或
    三千元折算一日，但勞役期限不得逾一年；罰金總額折算逾
    一年之日數者，以罰金總額與一年之日數比例折算。」，並
    將原罰金罰鍰提高標準條例第2 條之規定刪除，是以新法係
    將易服勞役折算標準統一為1 千元、2 千元、3 千元。
  (四)被告於裁判確定前犯數罪，其係於95年7 月1 日之前犯之，
    而刑法第51條業於95年7 月1 日施行，修正前刑法第51條規
    定：「數罪併罰，分別宣告其罪之刑，依左列各款定其應執
    行者：」其中第5 款規定：「宣告多數有期徒刑者，於各刑
    中之最長期以上，各刑合併之刑期以下，定其刑期。但不得
    逾二十年」。修正後刑法第51條第5 款規定：「宣告多數有
    期徒刑者，於各刑中之最長期以上，各刑合併之刑期以下，
    定其刑期。但不得逾三十年」。經比較結果，修正後刑法並
    非較有利於行為人，依刑法第2 條第1 項前段之規定，仍應
    依修正前刑法之規定，定其應執行之刑。
  (五)經綜合比較適用之結果，本件關於法定罰金刑最低刑、易科
    罰金及易服勞役之折算標準、定應執行刑之規定，即應適用
    修正前刑法之規定，合先敘明。
二、受刑人甲○○因違反毒品危害防制條例等數罪，經本院先後
    判處如附表所示之刑，均經分別確定在案。茲檢察官聲請定
    其應執行之刑，本院審核認聲請為正當，應定其應執行之刑
    ，爰依刑事訴訟法第477 條第1 項、修正後刑法第2 條第1
    項前段、刑法第53條、條正前刑法第51條第5 款，裁定如主
    文。
中    華    民    國    95    年    9     月    6     日
                  刑事第九庭    法  官  胡芷瑜
以上正本證明與原本無異。
如不服本裁定，應於裁定送達後5 日內向本院提出抗告狀。
                                書記官  李珈慧
中    華    民    國    95    年    9     月    6     日
附表：
┌─┬─────┬─────┬──────┬────────┬──────┐
│編│罪名      │宣告刑    │犯罪日期    │最後事實審判決  │判決確定日期│
│號│          │          │（民國）    │案號            │            │
├─┼─────┼─────┼──────┼────────┼──────┤
│1 │毒品危害防│有期徒刑1 │94年6 月25日│本院94年度訴字第│94年12月28日│
│  │制條例第10│年        │晚上某時許、│1657號判決      │            │
│  │條第1項   │          │94年7 月17日│                │            │
│  │          │          │上午某時許  │                │            │
├─┼─────┼─────┼──────┼────────┼──────┤
│2 │刑法第320 │有期徒刑5 │94年10月25日│本院94年度桃簡字│95年3月30日 │
│  │條第1 項  │月        │上午10時許  │第2608號簡易判決│            │
└─┴─────┴─────┴──────┴────────┴──────┘


司法院資訊處製作；財團法人民間司法改革基金會備份。
